【裁判字號】    99,再,58
【裁判日期】    990624
【裁判案由】    地價稅
【裁判全文】
臺北高等行政法院裁定
                                        99年度再字第58號
再審原告    甲○○
                          巷臨3 號
訴訟代理人  辛武  律師
再審被告    臺北市稅捐稽徵處
代  表  人  乙○○○○○○
再審被告    臺北市稅捐稽徵處大安分處
代  表  人  蔡耀五(主任)
上列當事人間因地價稅事件，再審原告對於本院98年度再字第73
號判決，提起再審之訴，並為訴之追加，本院裁定如下︰
    主  文
再審之訴及再審追加之訴均駁回。
再審訴訟費用由再審原告負擔。
    理  由
一、按再審之訴不合法者，行政法院應以裁定駁回之，行政訴訟
    法第278 條第1 項定有明文。又提起行政訴訟法再審之訴，
    應依同法第277 條第1 項第4 款規定表明再審理由及關於再
    審理由並遵守不變期間之證據，此為必須具備之程式。所謂
    表明再審理由，必須指明確定判決有如何合於法定再審事由
    之具體情事始為相當，倘僅泛言有何再審事由，而無具體情
    事者，難謂已合法表明再審事由。另依同法第276 條第1 項
    、第2 項規定，提起再審之訴，應於30日之不變期間內為之
    ，此項期間自判決確定時起算，但再審理由知悉在後者，自
    知悉時起。職是，當事人提起再審之訴，未合法表明再審事
    由，或關於再審理由並遵守不變期間之證據，即屬非法，且
    性質上無庸命其補正，合先敘明。
二、緣再審原告所有坐落臺北市○○區○○段○ ○段159 地號土
    地，面積655 平方公尺，分別於民國（下同）87年3 月6 日
    分割67平方公尺編為159-1 地號土地，復於90年5 月30日，
    分割82及75平方公尺編為159-2 及159-3 地號土地，其餘43
    1 平方公尺，仍為159 地號土地（以下併稱系爭土地）。系
    爭土地原經再審被告所屬大安分處（以下簡稱大安分處）於
    87年5 月11日核定其中218.33平方公尺部分按自用住宅用地
    稅率，其餘按一般用地稅率課徵地價稅。嗣再審原告於95年
    2 月23日向再審被告所屬萬華分處，申請就其所有坐落臺北
    市○○區○○段○ ○段547 地號土地按自用住宅用地稅率課
    徵地價稅，大安分處經獲通報並查得系爭土地地上建物等房
    屋非再審原告本人或其配偶、直系親屬所有，認其不符自用
    住宅用地規定，乃於95年6 月23日以北市稽大安甲字第0959
    0308300 號函補徵再審原告系爭土地218.33平方公尺部分，
    90年至94年按自用住宅用地稅率與一般用地稅率之差額地價
    稅，合計新臺幣（下同）1,822,511 元。再審原告不服，申
    請復查結果，對於差額地價稅部分仍表不服，提起訴願，亦
    遭決定駁回，再審原告猶表不服，遂向本院提起行政訴訟，
    經本院於97年12月31日以96年度訴字第1864號判決駁回再審
    原告之訴。再審原告猶未甘服，提起上訴，經最高行政法院
    於98年5 月14日以98年度裁字第1196號裁定駁回再審原告之
    上訴而告確定在案。茲再審原告仍有不服，向本院提起再審
    之訴，經本院以98年12月18日98年度再字第73號判決（下稱
    原確定判決）駁回，再審原告仍表不服，提起上訴，經最高
    行政法院以99年3 月25日99年度裁字第681 號裁定駁回，再
    審原告不服原確定判決，提起再審。
三、再審原告提起再審之訴意旨略以：
    本件再審被告自78年起對再審原告座落臺北市○○區○○段
    ○○段159 至159 之5 地號，其中無償供人行使道路巷道13
    5 平方公尺，均未依法扣除減免地價稅，嗣於98年10月14日
    始由再審原告發現，原確定判決漏未將無償供人行使道路巷
    道扣除減免，其判決顯然錯誤，依司法院71年11月5 日大法
    官會議第177 號解釋，顯然影響判決之錯誤者，自屬民事訴
    訟法第496 條第1 項第1 款所定適用法規顯有錯誤，應許當
    事人提起再審之訴，以貫徹憲法保障人民權益之本旨。大安
    分處98年11月6 日北市稽大安甲字第09832024901 號函略以
    : 「..說明二土地稅減免規則第9 條規定：『無償供人公共
    使用之私有土地，經查明屬實者，在使用期間內地價稅、田
    賦稅全免，但其屬建造房屋應保留之空地部分，不予免徵。
    』同減免規則第22條規定: 『依第7 條至17條規定申請減免
    地價稅或田賦稅者，公有土地應由管理機關，私有土地應由
    所有權人或典權人造具清冊，檢同證明文件向直轄市縣主管
    稽徵機關單位為之。』同法第24條第1 項規定: 『合於第7
    條至17條規定申請減免應於每年開徵40日前提出申請』供公
    共使用之私有土地減免，應由土地所有權人於當年9 月22日
    前提出申請，逾期申請者應自次年起適用」等節顯有錯誤。
    查土地稅減免規則第22條「申請免稅程序」，依第7 條至17
    條規定申請減免地價稅或田賦稅者，公有土地由管理機關，
    私有土地應由所有權人或典權人造具清冊檢同有關證明文件
    向稽徵機關為之，但合於左列規定者，應由稽徵機關依通報
    資料逕行辦理，或由用地機關函請稽徵機關辦理，免由土地
    所有權人或典權人申請，查土地稅減免規則第22條第5 款私
    有無償提供公共道路巷道或廣場用地應由工務、建設或各鄉
    鎮、區公所建設單位列冊送稽徵機關辦理。上開大安分處藉
    詞由所有權人申請，顯有錯誤。本件再審被告未將無償供人
    行使道路巷道135 平方公尺歷年未予扣除，原確定判決漏未
    斟酌審核嗣由再審原告發現此項錯誤，依法自得據為再審理
    由。爰依行政訴訟法第273 條規定原判決就適用法規顯有錯
    誤或足以影響於判決之重要證物漏未斟酌者，提起本件再審
    之訴云云。
四、經核再審原告上開主張，雖謂依行政訴訟法第273 條規定適
    用法規顯有錯或誤或足以影響於判決之重要證物漏未斟酌者
    提起本件再審之訴，惟其意旨僅記載法條內容，而對於原確
    定判決以再審原告起訴無理由駁回之論斷，有如何合於具體
    法定再審事由，並無一語指及，則其泛引行政訴訟法第273
    條第1 項第1 款及14款規定聲請再審，揆諸首揭說明，提起
    再審之訴即於法不合，應予駁回。
五、末按當事人對於行政法院之判決，依行政訴訟法第273 條規
    定，固得提起再審之訴。惟所謂當事人，指原告、被告及依
    行政訴訟法第41條與第42條參加訴訟之人，此觀行政訴訟法
    第23條規定自明。查本件再審原告起訴狀原僅列臺北市稅捐
    稽徵處為再審被告，嗣於99年4 月30日具狀追加臺北市稅捐
    稽徵處大安分處為再審被告。惟原確定判決之再審被告僅有
    臺北市稅捐稽徵處1 人，臺北市稅捐稽徵處大安分處並非原
    確定判決之再審被告，則再審原告對臺北市稅捐稽徵處大安
    分處提起本件再審之訴，於法自有未合，應併予駁回。
六、依行政訴訟法第278 條第1 項、第104 條及民事訴訟法第95
    條、第78條，裁定如主文。
中    華    民    國    99    年    6     月     24   日
                      臺北高等行政法院第七庭
                                審判長法  官  吳慧娟
                                      法  官  陳心弘
                                      法  官  林惠瑜
上為正本係照原本作成。
如不服本裁定，應於送達後10日內向本院提出抗告狀（須按他造
人數附繕本）。
中    華    民    國    99    年    6     月     24   日
                                      書記官  劉道文

司法院資訊處製作；財團法人民間司法改革基金會備份。
